臺灣臺北地方法院民事判決　　　　　　　95年度訴字第2248號
原　　　告　乙○○
訴訟代理人　應明銓律師
被　　　告　亞青建設股份有限公司
法定代理人　甲○○
訴訟代理人　許麗紅律師
上列當事人間請求損害賠償等事件，本院於民國96年1月18日辯
論終結，判決如下：
    主      文
原告之訴與假執行之聲請均駁回。
訴訟費用由原告負擔。
    事實及理由
一、原告起訴主張如下：
（一）原告於民國93年7月31日與被告簽立房地預定買賣合約（
      下稱系爭合約），向被告購買坐落臺北市○○區○○段4
      小段748等12筆地號土地上之建物A1棟8樓房屋（下稱系爭
      房屋）及其坐落土地之應有部分、停車位，並約定買賣標
      的物包含一價值新臺幣（下同）300萬元之露臺（下稱系
      爭露臺）在內，屬於原告之附屬建物。詎被告違反上開約
      定，於興建房屋時擅將公用瓦斯管線設置經過系爭露臺，
      或減少原告買受之系爭露臺之價值，或減少其通常效用及
      買賣契約預定之效用，至為明顯，經原告多次催告請求改
      善，被告均置之不理，而前開瑕疵，減少原告買受系爭露
      臺之價值，或減少其通常及買賣契約預之效用，爰基於物
      之瑕疵擔保請求權及不完全給付，請求被告負損害賠償責
      任，並行使同時履行抗辯權。若被告陷於給付不能，被告
      設置瓦斯管線行為已減損系爭露臺之使用價值，應按減損
      價值退還部分價金予原告，該減損價值經鑑定前，原告暫
      定為60萬元，爰依契約法律關係提起本訴。
（二）聲明：(1)被告應將兩造於93年7月31日所簽訂之房屋土地
      預定買賣契約書中原告向被告所購之預售房屋，即坐落臺
      北市○○區○○段四小段748等12筆地號基地內A1棟8樓房
      屋外之瓦斯管線移除。(2)如被告就前項債務履行，有不能
      之情形，請求被告賠償60萬元，及自起訴狀繕本送達翌日
      起至清償日止，按年息5%計算之利息。(3)原告願供擔保准
      請宣告假執行。
二、被告答辯：
（一）系爭合約已解除：
      原告於93年7月31日與被告簽訂系爭合約，被告已過戶系
      爭房屋及坐落基地予原告。惟原告拒為繳納價金，被告曾
      催告原告限期繳納，原告竟興訟要求被告遷移瓦斯管線，
      被告復以存證信函通知原告解除契約，卻遭原告拒收，被
      告復以答辯狀為解除契約之意思表示，並送達於原告之送
      達代收人，詎原告收受後逾5日仍拒不繳納價金，則系爭
      合約應已解除。
（二）系爭合約已載明買賣標的物不含露臺：
      系爭合約第2條「房地標示」已載明「…其應持有之土地
      面積，以本戶房屋銷售坪數（扣除露台部分）按比例持分
      ，依地政機關登記完竣後所有權狀之記載為準」；又依系
      爭合約「銷售面積表」所載，附屬建物為陽臺、雨遮，面
      積共7.38平方公尺，與所有權狀所載陽臺為5.39平方公尺
      ，雨遮為1.99平方公尺，合計為7.3 8平方公尺，二者相
      符，故露台不包含在附屬建物內。而露臺係屬共用部分。
（三）瓦斯管線之設置未造成原告受有損害：
      系爭露臺既非原告所有，原告對露臺上之裝設即無從主張
      權利。又依鑑定結果顯示，原告所有之主建物所減損之價
      額不因露臺所有權是否屬於主建物買受人而有差異。原告
      即應證明確受有損害始得為本件之請求。又該瓦斯管線依
      法應使用明管，已經過包覆，且由一樓往上看並非明顯，
      於系爭房屋外觀應無影響。
（四）原告無請求移除瓦斯管線之權利：
    (1)原告明知管線舖設狀況卻以此為由悔約，有違誠信原則：
      瓦斯管線於原告辦理貸款前即已裝設，原告亦多次至工地
      查看房屋完工情形，如有意見，應即早提出。
    (2)瓦斯管線係瓦斯公司裝設，非被告所得置喙：瓦斯管路非
      由被告之水電承包商施作，而係由瓦斯公司以其專業而舖
      設，被告無從左右其舖設路線。
    (3)原告應提出請求依據：系爭瓦斯管線是否有損原告權益、
      請求權依據為何，原告均未表明。
（五）原告主張行使同時履行抗辯權，並無理由：系爭合約買賣
      總價金為1,600萬元，被告已興建完工達於可交付之狀態
      並過戶予原告，原告竟主張以1,409,511元之瑕疵為由，
      拒絕繳付剩餘價金1,430萬元，如此顯有違誠信原則。
（六）聲明：原告之訴駁回。如為不利判決，願供擔保免為假執
      行。
三、不爭執部分：
（一）兩造於95年7月31日就系爭房屋及其坐落基地簽訂有房地
      預定買賣契約。
（二）系爭合約總價金為1,600萬元，原告已給付被告170萬元。
（三）系爭露臺設置有公用瓦斯管線。
四、原告主張其依系爭合約所購買系爭房屋之露台為瓦斯管線所
    包圍，該露台為原告買賣契約範圍，不僅嚴重破壞美觀，且
    使原告使用露台受到嚴重干擾，損害露台之效用及價值一節
    ，為被告所否認，並以前揭情詞置辯。本件主要應審酌者系
    爭露台外圍所設置之瓦斯管線，是否對原告構成不完全給付
    之情形？又該瓦斯管線是否使被告所交付之物有減少效用及
    價值之情形？如有，原告得否請求被告拆除該管線及賠償費
    用？茲就兩造爭執分敘如下：
（一）本件原告主張該露台為系爭合約買賣標的範圍，被告出售
      系爭房屋，其中該露台價值300萬元一節，已為被告所否
      認。查，依原告所提出之系爭合約第2條約定：「一、土
      地坐落：台北市○○區○○段四小段748、747、746、746
      -9、754-1、760、753、754、746-6、755、759、766等12
      筆地號建築基地面積內、使用分區屬第三種及第三之一種
      住宅區，其應持有之土地面積以本戶房屋銷售坪數（扣除
      露台部分）按比例持分，依地政機關登記完竣後所有權狀
      之記載為準。如因分割合併或地籍重測或基地地號增減等
      ，應以地政機關登記之新地號及土地面積為準。二、房屋
      編號：同前述基地內即A1棟房屋面積為62.32平方公尺（
      約18.85坪），面積計算與分配詳如第五項所載銷售面積
      表，位置圖如附件二。…」而依同條第五項A1棟8樓銷售
      面積表，系爭房屋主建物面積為36.21平方公尺（約10.95
      坪）、附屬建物面積為7.38平方公尺（約2.23坪）、機房
      1.92平方公尺（約0.58坪）、共同使用部分16.81 平方公
      尺（約5.09坪）。其備註欄就附屬建物面積註明：「陽台
      、雨遮…等應有面積。（本院卷第8-10頁）。另依被告所
      提出之系爭房地之建物所有權狀，其房屋之陽台部分面積
      為5.39平方公尺、雨遮部分為1.99平方公尺，合計為7.38
      平方公尺（本院卷第66頁），與系爭合約所載關於附屬建
      物面積相符。至原告所提出系爭合約附件（二）部分雖有
      露台之標示。然查該附件（二）為房屋平面圖，係標示系
      爭房屋該層之狀況，其上並明載陽台、雨遮、露台等位置
      ，而該露台就系爭合約之內容觀之，並未列入兩造買賣之
      範圍，且於合約中就露台之持分比例，亦明文已扣除露台
      部分，是被告辯稱系爭露台並未在附屬建物內，非兩造買
      賣契約之標的範圍等語，應屬可取。
（二）按因可歸責於債務人之事由，致為不完全給付者，債權人
      得依關於給付遲延或給付不能之規定行使其權利。因不完
      全給付而生前項以外之損害者，債權人並得請求賠償。為
      民法第227條所明定。本件經送台灣大華不動產估價師事
      務所鑑定系爭房屋是否因上開瓦斯管線而減損其價值。經
      該所鑑定結果認為：系爭房屋不受瓦斯管線影響下之正常
      價格為14,095,108元，受瓦斯管線影響下之特定價格為12
      ,685,597 元。其受瓦斯管線影響所產生之價值減損為1,4
      09,511元（14,095,108- 12,685,597=1,409,511），固有
      該所之估價報告書可稽。惟水、電、瓦斯等為現代生活所
      必需，則人們所居住之建物，為使用水、電、瓦斯，勢必
      設置水管、電線及瓦斯管線，否則無從利用水、電、瓦斯
      所帶來之便利生活。本件經函詢大台北區瓦斯股份有限公
      司（下稱大台北瓦斯公司）關於瓦斯管線設置及其原則、
      理由等，經該公司函覆結果為：「一、臺北市○○街156
      號全棟瓦斯管線，由本公司發包予特約承攬商施作。二、
      該棟瓦斯管線除接氣部分及自動遮斷閥與立管間為暗管埋
      設外，其餘皆為明管配置。三、屋外明管之安裝乃考量用
      戶之安全與管線維修之便利性。四、本公司用戶管之設計
      、施工皆以明管配置為原則。」有該公司95年7月28日（
      95）北瓦進裝字第02182號函（本院卷第118頁）可佐。如
      該瓦斯管線係設置於被告所出售予原告之標的範圍內，且
      因其設計或配置問題，致系爭房屋價格減損，此種情形，
      可認為係被告有不完全給付之情形。惟本件系爭露台既非
      被告出賣予原告之買賣標的物範圍內，而該瓦斯管線之設
      置，復因設管之大台北瓦斯公司為用戶安全及維修便利而
      採明管配置，則該瓦斯管線圍繞露台之配置，依其情形，
      尚難認為係被告之給付有不完全給付之情形。況且一般人
      所居住之建物，其為利用水、電、瓦斯或其他生活所必需
      之物件，難免因水、電、瓦斯等管線之設置而有外部之利
      益或不利益，此等損害之發生，未必均係建商所得控制。
      如電線桿、電塔、公用水塔之設置，因其設計或施工維修
      或影響外部觀瞻之問題，亦常有影響鄰近建物價值之情形
      ，自難認為有該等設置，即認為係可歸責於出賣人，是原
      告主張本件原告有不完全給付之情形，尚不足取。
（三）復按物之出賣人對於買受人，應擔保其物依第373條之規
      定危險移轉於買受人時無滅失或減少其價值之瑕疵，亦無
      滅失或減少其通常效用或契約預定效用之瑕疵。但減少之
      程度，無關重要者，不得視為瑕疵。出賣人並應擔保其物
      於危險移轉時，具有其所保證之品質。民法第354條定有
      明文。承上，系爭露台並非原告向被告買賣之標的物範圍
      ，則該露台周圍所設瓦斯管線尚難認為係屬系爭房屋之瑕
      疵。原告主張因該瓦斯管線之設置，致系爭房屋價值及效
      用受損，被告應負瑕疵擔保責任等語，亦不可取。
五、另查，系爭合約第15條約定：「付款規定及管理委員會之成
    立，甲方（原告）應照左列規定辦理。一、按期付清房地價
    款。（甲方全部或一部以票據抵付時，於未兌現前視為未支
    付，如有退票情事，視同甲方未依約付款，甲方同意乙方（
    被告）依本約第14條辦理）。…」（本院卷第19頁）；第11
    條約定：貸款規定：一、本契約（附件一）房地分期付款表
    中之金融機構貸款1,251萬元整為預定貸款之金額。甲方如
    需辦理貸款，需於簽立房地買賣契約同時，由甲方另立委託
    屋貸款契約書（如附件五），由乙方代甲方辦理一切貸款手
    續，並得以本契約所載之房屋及土地先行提供擔保。但甲方
    應配合貸款機構規定，隨時協辦一切手續及提供證件資料，
    不得拖延。」（本院卷第15、16頁）；第14條約定：違約規
    定：一、甲方若不按時繳交各期房地價款（含貸款金額價款
    ），自應繳日之第5日起，按日息千分之一計算滯納金，逾
    期30 日經乙方催告仍不繳付時視為違約行為，即任由乙方
    解除本契約，甲方已繳付之金部價款均充作懲罰性違約金及
    對乙方之損害賠償，甲方不得請求乙方退還，其房地任由乙
    方收回自行處分，甲方絕無異議。…」（本院卷第19頁）。
    本件系爭房屋業已建造完成，原告雖已繳付房地價款170萬
    元，然依房地分期付款表所載（本院卷第26頁），原告於核
    發使用執照時應付67萬元，並應向配合向銀行貸款1,251萬
    元，及無息貸款80萬元，惟原告均未繳款。經被告函文通知
    原告於收文3日內給付，而原告業已於95年1月27日收受（被
    告所提存證信函及中華郵政掛號收件回執等件影本參照，本
    院卷第70-74頁），原告逾期均未依約繳款，則被告於95年2
    月7日依約解除系爭合約，自屬有據。是依上開約定，原告
    已繳款項，被告自得充作違約金及損害賠償。
六、綜上所述，本件原告主張被告有債務不履行及被告所欲給付
    之標的有瑕疵一節，均無可取。被告因原告未依約給付價金
    經催告後，原告仍未依約給付價金而解除契約，並將已繳價
    金充作違約金及損害賠償，則屬有據。則原告請求被告拆除
    瓦斯管線，並請求賠償60萬元及遲延利息，均無理由，應予
    駁回。原告受敗訴判決，其假執行之聲請即失所依據，應併
    予駁回
七、本件事證已臻明確，兩造其餘主張陳述及所提之證據，經審
    酌後於本件判決結果無影響，爰不逐一論述，附此敘明。
八、綜上所論，原告之訴為無理由，依民事訴訟法第78條，判決
    如主文。
中　　華　　民　　國　　96　　年　　2 　　月　　1 　　日
                      民事第二庭  法  官  蔡政哲
上為正本係照原本作成
如對本判決不服，應於送達後20日內，向本院提出上訴狀
中　　華　　民　　國　　96　　年　　2 　　月　　1 　　日
                                  書記官  曾靖雯
